【裁判字號】    95,訴,360
【裁判日期】    950630
【裁判案由】    妨害家庭
【裁判全文】
臺灣基隆地方法院刑事判決               95年度訴字第360號
公  訴  人  臺灣基隆地方法院檢察署檢察官
被      告  乙○○
                    入出境許可.
            丙○○
                      樓
上列被告等因妨害家庭案件，經檢察官提起公訴（95年度偵續字
第21號）本院判決如下︰
    主  文
丙○○連續與有配偶之人相姦，處有期徒刑肆月，如易科罰金以
參佰元折算壹日。
乙○○部分公訴不受理。
    事  實
一、丙○○明知乙○○（業據鍾炳良於審理中撤回告訴）為鍾炳
    良之妻，為有配偶之人，於民國94年8月7日晚間得知乙○○
    與其配偶鍾炳良發生口角爭執及肢體衝突，且乙○○為大陸
    人士，在臺灣無其他親友可投宿之情形下，經乙○○之請求
    ，提供基隆市信義區○○○路168巷48弄23號3樓住處，與乙
    ○○同居該處，直至94年9月10日2人共乘同一班機離境為止
    。乙○○與丙○○同居於上開處所之期間，丙○○基於相姦
    之概括犯意，連續於94年8月9日及94年9月5日（起訴書誤載
    為9月6日）晚間，在上開住處，與乙○○發生性行為共計2
    次。
二、案經被害人鍾炳良訴由臺灣基隆地方法院檢察署檢察官偵查
    起訴。
    理  由
壹、有罪部分（被告丙○○）
一、訊據被告丙○○矢口否認有與乙○○相姦之犯行，辯稱：沒
    有與乙○○發生性關係云云。經查：
  (一)被告乙○○為告訴人鍾炳良之配偶，且為被告丙○○所明知
    等情節，業據被告丙○○敘明在卷，是被告丙○○明知被告
    乙○○為有配偶之人一節，乃屬情極灼然之事實。
  (二)被告乙○○曾於居住被告丙○○住處期間之94年8月9日、94
    年9月5日2次，與被告丙○○發生姦淫行為等事實，業據證
    人即被告乙○○於偵查及本院審理時證述：「居住在丙○○
    家期間，因為有很多心事跟丙○○說，在很自然的情形下，
    於94年8月9日、94年9月5日2次，在丙○○家中，與丙○○
    發生性行為」等語（見偵卷第21頁、本院95年6月22日審判
    筆錄）明確；且被告丙○○於94年9月4日晚間，與乙○○離
    開上開住處時，除以左手緊摟乙○○之肩膀使2人身體貼近
    外，猶有嘴唇緊貼乙○○右眉眼作勢親吻之舉，此有鄰里監
    視器翻拍之照片4張（附於94年度交查字第535號卷第6、7頁
    ），苟被告2人交情僅屬平常，斷無深夜一同外出且狀似親
    暱之舉，被告丙○○雖辯稱：「當時是在講話怕人聽到」云
    云，為若有機密之事要談，為何不在住處內談，反而在外以
    摟肩吻眉來談要事？是其所辯，顯與常情不符，不足採信，
    堪認渠等關係至親至密，否則豈會有如此令人匪疑所思之行
    徑？再者，在被告乙○○無家可歸而被告丙○○收容，被告
    2人長時間同居一室，並無其他人一同居住於該處之情形下
    ，且被告2人均為正常生理狀態之孤男寡女，感情亦屬至為
    親密，若謂被告2人全無曖昧，實難令人信服。
  (三)綜上所陳，被告丙○○前開所辯，無非事後卸責之詞，委無
    足採。本件事證明確，其相姦犯行，洵堪認定。
二、核被告丙○○所為，係犯刑法第239條後段之相姦罪。被告
    前後2次相姦犯行，時間緊接，所犯係構成要件相同之罪名
    ，顯係基於概括犯意反覆為之，為連續犯，應論以一罪並依
    法加重其刑。爰審酌被告丙○○之行為，足以破壞告訴人鍾
    炳良之家庭和諧，導致告訴人夫妻反目，且被告於犯後猶飾
    詞否認犯行，且無悔改之意等一切情狀，量處如主文所示之
    刑，併諭知易科罰金之折算標準，以示懲儆。
三、公訴意旨另以：被告丙○○明知乙○○為有配偶之人，竟基
    於和誘配偶脫離家庭之犯意，自民國94年8月7日起趁乙○○
    對鍾炳良心生不滿之機會，誘使乙○○脫離家庭並提供基隆
    市信義區○○○路168巷48弄23號3樓與乙○○同居該處，和
    誘有配偶之人脫離家庭，直至94年9月10日（起訴書誤載94
    年9日）2人共乘同一班機離境為止，因認被告丙○○涉犯刑
    法第240條第2項之和誘有配偶之人脫離家庭罪嫌（原起訴書
    誤載為第240條第3項之意圖使被誘人為性交而和誘有配偶之
    人脫離家庭罪嫌，業據蒞庭檢察官當庭更正）。經查，訊據
    被告丙○○矢口否認有此犯行，辯稱：「因為乙○○說她沒
    有地方可去，是她主動要求我借她地方住，我還勸她回家。
    」等語，核與被告乙○○於本院審理時證稱：「94年8月7日
    因為沒有地方住，所以打電話叫丙○○出來見面，拜託丙○
    ○借地方給我住，丙○○有勸我回家，沒有叫我不要回家。
    」等語（見本院95年6月22日審判筆錄），互核相符，堪認
    係被告乙○○主動要求被告丙○○提供住處讓其安身，並非
    被告丙○○主動誘使被告乙○○離家在外居住，公訴人認被
    告簡忠明此部分涉有和誘有配偶之人脫離家庭罪嫌即有未合
    。此外，復查無其他證據證明被告丙○○確有公訴人所指此
    部分之犯行，惟公訴意旨認此部分與前揭論罪科刑之相姦罪
    間有方法結果之牽連犯關係，屬裁判上之一罪，爰不另為無
    罪之諭知。
貳、公訴不受理部分（被告乙○○）
一、公訴意旨略以：乙○○為有配偶之人，基於通姦之概括犯意
    ，與丙○○連續於94年8月9日及9月5日發生性行為共計2次
    ，因認被告乙○○涉犯刑法第239條前段之通姦罪嫌。
二、按告訴乃論之罪，告訴人於第一審辯論終結前得撤回告訴；
    又告訴經撤回者，應諭知不受理之判決，刑事訴訟法第238
    條第1項、第303條第3款分別定有明文。
三、查本件被告乙○○被訴妨害家庭案件，公訴人認係觸犯刑法
    第239條前段之通姦罪嫌，依同法第245條第1項之規定，須
    告訴乃論。茲因告訴人鍾炳良具狀聲明撤回告訴，揆諸前開
    說明，爰不經言詞辯論，逕為不受理判決之諭知。
據上論斷，應依刑事訴訟法第299條第1項前段、第303條第3款、
第307條，刑法第56條、第239條後段、第41條第1項前段，罰金
罰鍰提高標準條例第2條，判決如主文。
本案經檢察官甲○○到庭執行職務。
中    華    民    國    95    年    6    月    30    日
                  刑事第三庭審判長法  官    王福康
                                  法  官    齊  潔
                                  法  官    何怡穎
以上正本證明與原本無異。
對於本件判決如有不服，應於收受送達後10日內向本院提出上訴
書狀，上訴於臺灣高等法院，並按他造當事之人數附具繕本。
中    華    民    國    95    年    6    月    30    日
                                  書記官    李繼業
附錄論罪法條
刑法第239條
     有配偶而與人通姦者，處1年以下有期徒刑。其相姦者亦同
     。

司法院資訊處製作；財團法人民間司法改革基金會備份。
